【裁判字號】    90,裁,643
【裁判日期】    900824
【裁判案由】    聲請停止執行
【裁判全文】
最  高  行  政  法  院  裁  定                      九十年度裁字第六四三號
    抗  告  人  乙○○
                甲○○
    右二人共同訴訟代理人
                胡盈州律師
                邱昱宇律師
    相  對  人  教育部
    代  表  人  丙○○
右當事人間因聲請停止執行事件，抗告人不服臺北高等行政法院中華民國九十年六月
二十九日九十年度停字第二七號裁定，提起抗告。本院裁定如左︰
    主  文
抗告駁回。
抗告訴訟費用由抗告人負擔。
    理  由
一、抗告人原聲請意旨略謂：緣相對人於民國八十九年十一月三十日台（八十九）技
    (二)字第八九一五五三六九號行政處分，依私立學校法第三十二條第一項但書規定
    ，停止財團法人私立親民工商專科學校（以下簡稱親民工商）第四屆董事會全體
    董事職務四個月，自八十九年十一月三十日至九十年三月二十九日止，並指派張
    文雄等五人，組織管理委員會，代行董事會職權。聲請人為該校第四屆董事長，
    不服該行政處分，業已提起訴願，行政院台八十九訴字第三六○三七號訴願案繫
    屬在案。相對人竟又於九十年三日二十一日以台九○技字第九○○三九五一二號
    函，通知該校稱其已依私立學校法第三十二條第一項但書及同法第三十二條第三
    項、第四項規定，自八十九年十一月三十日起至同年七月二十九日止停止第四屆
    全體董事職務八個月，亦未說明延長停權之理由，且未正式函告該本校董事會。
    抗告人不服此等行政處分，亦已於九十年四月十二日向行政院提起訴願。爰依訴
    願法第九十三條第二、三項規定，於行政訴訟起訴前，聲請停止前述行政處分之
    執行等語。
二、原裁定以：(一)、查本件親民工商在校務上、財務上等有重大違失，業據相對人私
    立學校諮詢委員會多次會議及委請其他單位檢核在案，有會議紀錄、檢核報告等
    影本附卷可稽，而親民工商有財務、收費、營繕工程、校地違規處分交換買賣、
    儀器設備採購等多項違失及違規借款、教職員工薪資未建立制度等違失，經相對
    人多次函請親民工商及其董事會改善未果，有違反私立學校法情形，亦有教育部
    第二屆私立學校諮詢委員會第六次會議紀錄影本在卷為憑，是相對人以親民工商
    及其董事會違反私立學校法，而依私立學校法停止其第四屆董事會全體董事職務
    暨延長停權，並依法組織管理委員會代行董事會職權，尚非無據，其處分之合法
    性並無疑義。是本件自應僅就抗告人所為聲請有無理由調查，堪以確定。至系爭
    處分之內容是否違法或得當，要屬另案行政爭訟及訴訟之問題，與本件尚屬二事
    ，況抗告人自承業已分別提起訴願在案，自無須於本件審究，併此明。(二)、又
    查行政訴訟法第一百一十六條第三項所謂之「難於回復之損害」，係指其損害不
    能回復原狀，或不能以金錢賠償，或在一般社會通念上，如為執行可認達到回復
    困難之程度而言。第以本件抗告人對相對人於八十九年十一月三十日台（八十九
    ）技(二)字第八九一五五三六九號函、九十年三月二十一日台（九○）技字第九○
    ○三九五一二號函之處分聲請停止執行，惟查抗告人所稱學校跳票將導致學校面
    臨破產邊緣等語，縱屬實在，姑不論親民工商管理委員會處理親民工商校務、財
    務是否得當，亦係親民工商管理委員會處理校務、財務之問題，不能作為本件聲
    請之理由；況親民工商有財務、收費、營繕工程、校地違規處分及交換買賣、儀
    器設備採購、違規借款、教職員工薪資未建立制度等多項違失，係其本身原有且
    存在之情形，原非系爭處分導致，再退步言之，果因上開多項重大違失而將面臨
    學校經營每下愈況甚至惡劣到無以為繼，亦屬預料中事，本非因系爭處分而產生
    ，難謂因而導致損害，自不生難於回復之損害之問題，亦無如為執行可認達到回
    復困難之程度之情形；且縱不論及親民工商校務、財務之嚴重違失是否有可歸責
    於親民工商董事會全體董事事由之點，抗告人可能有因系爭處分而生之損害者，
    要亦僅係親民工商董事職權暫不能行使而已，是本件並無「難於回復之損害」之
    可言，與得停止執行之要件不合。原裁定因而認為抗告人之聲請為無理由，而予
    以駁回，經核並無違誤。
三、抗告意旨雖主張此一行政處分之合法性顯有疑義，復為避免此一行政處分執行後
    將發生難以回復之損害，且情事急迫，自應予停止執行云云。惟查抗告人等擔任
    董事之親民工商，因遭相對人查出財務上有重大違失，因此由相對人兩度作成行
    政處分，停止其董事職務，就處分本身適法性而言，由於該校違失情形甚為嚴重
    ，確有不得不加以整頓必要，有關該校違失情形，有相對人私校諮詢委員會八十
    九年十一月二十八日相關會議資料及相對人委請公正單位就該校工程執行所提檢
    核報告稿，即可知該校弊端之嚴重性。其次，就處分之必要性而言，相對人所指
    派組成之管理委員會一再開會研商，自八十九年十二月二日至九十年四月十九日
    即已集會十次，主要工作就是切實查核學校所應付款項，避免學校遭掏空，凡有
    爭議或未經查核通過之部分均不得支付，希藉此使學校財務逐漸走向正常化。相
    對人指派組成之管理委員會既已開會十次以上，已難謂有「急迫」情事，且該管
    理委員會代行董事會職權，縱對學校有造成損害，亦非不得以金錢賠償，是本件
    難謂有避免難以回復損害之急迫必要性，核與聲請停止執行之要件不符。原裁定
    駁回抗告人之聲請，核無違誤。抗告意旨，為無理由，應予駁回。
據上論結，本件抗告為無理由，爰依行政訴訟法第二百七十二條、第一百零四條、民
事訴訟法第四百九十二條第一項、第九十五條、第七十八條、第八十五條第一項前段
，裁定如主文。
中    華    民    國      九十      年      八        月    二十四      日
                    最 高 行 政 法 院  第 三 庭
                                審 判 長 法  官      曾  隆  興
                                         法  官      劉  鑫  楨
                                         法  官      徐  樹  海
                                         法  官      鄭  淑  貞
                                         法  官      林  家  惠
右  正  本  證  明  與  原  本  無  異
                                         法院書記官  王  福  瀛
中    華    民    國      九十      年      八        月    二十七      日


司法院資訊處製作；財團法人民間司法改革基金會備份。
